【裁判字號】    96,聲再,30
【裁判日期】    970528
【裁判案由】    聲請再審
【裁判全文】
臺灣臺北地方法院民事裁定              96年度聲再字第30號
聲  請  人  甲○○
相  對  人  乙○○
上列當事人間返還消費借貸款事件，聲請人對於民國九十四年十
二月三十日本院九十四年度小上字第一五○號民事確定裁定聲請
再審，本院裁定如下：
    主      文
聲請駁回。
聲請訴訟費用新台幣壹仟元由聲請人負擔。
    事實與理由
一、聲請意旨略以：本院九十四年度北小字第一一八二號小額訴
    訟，程序草率不公，判決理由復稱相對人不承認積欠款項，
    而為不利聲請人之判決，實為顛倒是非，聲請人對該判決提
    起上訴，明白指出聲請人持有相對人親簽支票乙紙，如相對
    人業已還清款項，為何未收回支票或持有聲請人收清款項之
    字據，且相對人承認積欠款項一事曾由聲請人以錄音筆錄下
    ，已就判決違背法令之具體事實與有無金錢往來等情陳述清
    楚，但本院九十四年度小上字第一五○號民事確定裁定卻以
    聲請人未表明違背法令之具體內容，認定上訴不合法而裁定
    駁回上訴，此第二審確定裁定適用法規顯有錯誤，裁定理由
    與主文矛盾，故依民事訴訟法第四百九十六條第一項第一、
    二款規定聲請再審云云。
二、按裁定已經確定，而有民事訴訟法第四百九十六條第一項或
    第四百九十七條之情形者，依同法第五百零七條規定，固得
    準用再審程序之規定，聲請再審。然對於確定之裁定聲請再
    審，依民事訴訟法第五百零七條準用第五百條第一項、第二
    項之規定，應於三十日之不變期間內為之，此項期間係自裁
    定確定之日起算，其再審之理由發生或知悉在後者，均自知
    悉時起算。而當事人以民事訴訟法第四百九十六條第一項第
    一款再審理由聲請再審者，應認當事人自收受裁判正本之送
    達時，對於裁判之理由，有無適用法規顯有錯誤之情形，即
    可知悉，故計算是否逾三十日之不變期間，應自收受裁判之
    正本送達時起算，至於當事人本人對於法規之瞭解程度如何
    ，當不能影響同法第五百條第一項、第二項關於三十日不變
    期間之計算（最高法院七十年台再字第二一二號、七十一年
    台再字第二一○號判例參照）。
三、經查，本件聲請人主張本院九十四年度小上字第一五○號確
    定裁定適用法規顯有錯誤，裁定理由與主文矛盾，故依民事
    訴訟法第四百九十六條第一項第一、二款規定聲請再審，然
    此等事由之有無，於收受裁判正本之送達時即可知悉，且本
    院九十四年度小上字第一五○號確定裁定早於九十五年一月
    四日送達聲請人，有送達證書可稽，聲請人卻於九十六年十
    月二十四日方聲請再審，早已逾提起再審三十日之不變期間
    ，聲請人聲請再審自非合法，應予駁回。
四、據上論結，本件再審之訴為不合法。依民事訴訟法第五百零
    七條、第五百零二條第一項、第九十五條、第七十八條，裁
    定如主文。
中    華    民    國    97    年    5     月    28    日
                  民事第一庭  審判長法官  李昆曄
                              法      官  蔡和憲
                              法      官  文衍正
以上正本係照原本作成。
不得抗告。
中    華    民    國    97    年    5     月    28    日
                              法院書記官  潘惠敏


司法院資訊處製作；財團法人民間司法改革基金會備份。
